臺灣臺北地方法院民事裁定　　　　　　 100年度財管字第89號
聲　請　人　台灣土地銀行股份有限公司
法定代理人　蘇樂明
代　理　人　賴森林
相　對　人
即被繼承人　李鍾城亡）住新北.
遺產管理人　紀秀芬
關　係　人　財政部國有財產局台灣北區辦事處
法定代理人　陳文龍
上列聲請人聲請選任李鍾城遺產管理人事件，本院裁定如下：
    主  文
指定紀秀芬為被繼承人李鍾城（男，民國○○○年○月○○日生
，身分證統一編號：Ｚ000000000號）之遺產管理人。
准對被繼承人李鍾城之大陸地區以外之繼承人為承認繼承之公示
催告。
聲請人應於收受本裁定之日起貳拾日內將本裁定登載公報、新聞
紙或其他相類之傳播工具，並將登載證據檢送本院，逾期視為撤
回公示催告之聲請。
如有被繼承人李鍾城之大陸地區以外之繼承人，應自前項公示催
告最後登載新聞紙之日起壹年內承認繼承，如不於公示期限內申
報承認繼承時，被繼承人李鍾城之遺產，於大陸地區之繼承人依
法繼承、清償債權並交付遺贈物後有剩餘者歸屬國庫。
聲請程序費用新臺幣壹仟元由被繼承人李鍾城之遺產負擔。
    理  由
一、按繼承開始時，繼承人有無不明，而無親屬會議或親屬會議
    未於一個月內選定遺產管理人者，利害關係人得聲請法院選
    任遺產管理人，並由法院依公示催告程序，定六個月以上之
    期限，公告繼承人，命其於期限內承認繼承，民法第一千一
    百七十七條、第一千一百七十八條第一項、第二項規定甚明
    。而此所謂「親屬會議未於一個月內選定遺產管理人」，係
    指親屬會議客觀上未於繼承開始而生有繼承人有無不明情事
    時起一個月內選定遺產管理人，利害關係人即得據以聲請法
    院選任遺產管理人，不以該親屬會議陷於不能召開或召開有
    困難，或該親屬會議經召開而不為或不能決議為限。
二、次按聲請法院依公示催告程序，限定一年以上之期間，公告
    被繼承人之債權人及受遺贈人，命其於該期間內報明債權及
    為願受遺贈與否之聲明，為遺產管理人之職務，民法第一千
    一百七十九條第一項第三款定有明文。又公示催告之公告，
    應黏貼於法院之公告處，並登載於公報、新聞紙或其他相類
    之傳播工具；前項登載公報、新聞紙或其他相類之傳播工具
    之日期或期間由法院定之；未依前項規定登載者，視為撤回
    公示催告之聲請，民事訴訟法第五百四十二條定有明文。
三、本件聲請意旨略以：被繼承人李鍾城因積欠聲請人債務未清
    償，有拍賣其名下抵押物取償之必要，然其於民國九十九年
    八月十二日死亡，其繼承人均已聲明拋棄繼承，且被繼承人
    李鍾城死亡迄今逾民法第一千一百七十七條所定一個月期間
    ，期間無親屬會議選任之遺產管理人向聲請人為處理債務之
    表示，聲請人為被繼承人李鍾城之債權人，為確保聲請人之
    權利，為此聲請法院選任財政部國有財產局台灣北區辦事處
    為被繼承人之遺產管理人等語。
四、經查：(一)被繼承人李鍾城於九十九年八月十二日死亡，在臺
    已無民法第一千一百三十八條之法定繼承人，而大陸地區是
    否有繼承人存在尚屬不明，業經聲請人提出相關戶籍謄本，
    並經調閱本院九十九年度繼字第一二一八號、一二四四號、
    一二五五號、一二五八號、一二七七號卷查明無訛，堪認被
    繼承人李鍾城所遺財產，目前確屬無人繼承之狀態，有為被
    繼承人李鍾城所遺財產選定遺產管理人之必要；(二)聲請人主
    張被繼承人李鍾城積欠其債務，本院查無被繼承人李鍾城之
    親屬曾經召開親屬會議，或曾經議決被繼承人李鍾城之遺產
    管理人，並依民法第一千一百七十七條向本院報明之情形，
    是聲請人自得以利害關係人之身分，聲請本院選定遺產管理
    人；(三)聲請人聲請選任財政部國有財產局台灣北區辦事處擔
    任本件遺產管理人，然該處於一百年九月八日覆函以被繼承
    人李鍾城之繼承人均拋棄繼承，顯見遺債大於遺產為由，拒
    絕擔任遺產管理人，本院因而另函詢被繼承人李鍾城之配偶
    紀秀芬及其子女李凱翔、李嘉峰、李佩蓁是否願任遺產管理
    人，渠等均未覆函表示意見，經核紀秀芬為李鍾城之生前配
    偶，於李鍾城生前與其同住一處，對於李鍾城之遺產狀況自
    較明瞭，其經本院函詢亦無反對擔任遺產管理人之意思表示
    ，故指定紀秀芬為被繼承人李鍾城之遺產管理人，且為承認
    繼承之公示催告；(四)本院既准對於被繼承人李鍾城之大陸地
    區以外之繼承人為承認繼承之公示催告，爰依前揭民事訴訟
    法第五百四十二條之規定，裁定如主文第三項所示。
五、依非訟事件法第一百五十七條，裁定如主文。
中    華    民    國   100    年    11    月    9     日
                        家事法庭法  官  文衍正
以上正本證明與原本無異
如不服本裁定應於送達後10日內向本院提出抗告狀，並繳納抗告
費新臺幣1,000元。
中    華    民    國   100    年    11    月    9     日
                                書記官  蔡沛圻